【裁判字號】    99,審訴,184
【裁判日期】    990528
【裁判案由】    毒品危害防制條例
【裁判全文】
臺灣高雄地方法院刑事判決             99年度審訴字第184號
公  訴  人  臺灣高雄地方法院檢察署檢察官
被      告  甲○○
上列被告因毒品危害防制條例案件，經檢察官提起公訴（98年度
毒偵字第5110號），被告於準備程序中就被訴事實為有罪之陳述
，經本院告知簡式審判程序之旨，並聽取被告與公訴人之意見後
，本院合議庭裁定由受命法官獨任進行簡式審判程序，判決如下
：
    主  文
甲○○犯持有第一級毒品純質淨重十公克以上罪，處有期徒刑壹
年肆月，扣案如附表編號1 之海洛因均沒收銷燬之，扣案如附表
編號3 之物均沒收；又犯施用第二級毒品罪，處有期徒刑伍月，
扣案如附表編號2 之甲基安非他命均沒收銷燬之，扣案如附表編
號4 之物均沒收。應執行有期徒刑壹年捌月，扣案如附表編號1
之海洛因、編號2 之甲基安非他命均沒收銷燬之，扣案如附表編
號3 、4 之物均沒收。
    事實及理由
一、犯罪事實：
    甲○○前於民國92年間，因施用毒品案件，經本院以92年度
    毒聲字第6725號裁定送觀察、勒戒後，因有繼續施用毒品傾
    向，復經本院以92年度毒聲字第7274號裁定令入戒治處所施
    以強制戒治，於93年6 月15日執行完畢釋放出所，並由臺灣
    高雄地方法院檢察署檢察官以93年度戒毒偵字第730 號為不
    起訴處分確定。又於上開強制戒治執行完畢釋放後5 年內，
    再犯施用毒品案件，經本院以94年度訴字第4061號判刑確定
    。詎不知悔改，於98年8 月9 日許，在高雄市○○區○○路
    與忠孝路口，向不詳真實姓名年籍、綽號「阿老」之成年男
    子，以新臺幣20萬元之價格，購得附表編號1 所示之海洛因
    而持有之，並於98年8 月19日上午11時許，在高雄市○○區
    ○○路58號5 樓602 室，以針筒注射方式，施用第一級毒品
    海洛因1 次；另基於施用第二級毒品甲基安非他命之犯意，
    於98年8 月19日下午3 時30分許採尿回溯72小時內某時（不
    含公權力拘束時間），在不詳地點，以燒烤吸食之方式，施
    用第二級毒品甲基安非他命1 次。嗣於98年8 月19日中午12
    時10分許，為警至高雄市○○區○○路58號5 樓602 室搜索
    查獲，扣得如附表編號1 、2 所示毒品，及附表編號3 、4
    等其所有用以或預備用以施用第一級、第二級毒品之物。嗣
    為警經甲○○同意採尿送驗，檢驗結果呈可待因、嗎啡、甲
    基安非他命、安非他命陽性反應，始悉上情。
二、證據：
  1.高雄市立凱旋醫院98年9 月3 日濫用藥物尿液檢驗報告、高
    雄市政府警察局鼓山分局98年查獲毒品案件嫌疑人尿液代碼
    與姓名對照表各1 份。
  2.扣案如附表編號1 所示之第一級毒品海洛因18包（合計純質
    淨重13.4公克，含包裝袋18只）、法務部調查局98年9 月21
    日濫用藥物實驗室鑑定書1 紙。
  3.扣案如附表編號2 所示之第二級毒品甲基安非他命2 包（驗
    前淨重共2.847 公克，驗餘淨重共2.837 公克；含包裝袋2
    只）、高雄醫學大學附設中和紀念醫院0000-000、0000-000
    檢驗報告。
  4.扣案如附表編號3、4所示之物。
  5.被告之自白。
三、論罪：
  1.被告前因施用毒品案件經裁定送觀察、勒戒、強制戒治，執
    行完畢後經臺灣高雄地方法院檢察署檢察官為不起訴處分確
    定，後又因於5 年內施用毒品，經本院以94年度訴字第4061
    號判刑確定，是被告於「初犯」經觀察、勒戒、強制戒治後
    ，曾於5 年內再犯，經依法追訴處罰，本案已屬3 犯以上，
    與毒品危害防制條例第20條第3 項「五年後再犯」之情形有
    別，且因已於「五年內再犯」，顯見其再犯率甚高，原實施
    觀察、勒戒或強制戒治，已無法收其實效，而無5 年戒斷期
    之存在，自無再經觀察、勒戒及強制戒治之必要，檢察官逕
    行起訴，即無不合。
  2.毒品危害防制條例第4 條、第11條、第11條之1 、第17條、
    第20條、第25條等條文，業於98年5 月經修正通過，於同年
    月20日經總統公布。按法規之制定與法規之修正，如有特定
    生效日之必要者，依中央法規標準法第14條或第20條第2 項
    準用第14條之規定，應分別特定施行日期。法規制定或前次
    修正基於特殊因素所特定之施行日期，並不適用於日後修正
    或再次修正之條文。法律之制定或修正，若未明定施行日期
    者，中央法規標準法雖未規定應自何時生效，然法律既經制
    定或修正並經總統公布，自應依一般原則，自公布日起算至
    第3 日發生效力。查98年5 月20日修正公布之毒品危害防制
    條例部分條文，並未特定其施行日期。雖該條例於制定時，
    於第36條規定：「本條例自公布後6 個月施行」，然其立法
    理由謂：「一依修正草案第二條第三項規定，法務部需會同
    衛生署成立審議委員會每三個月定期檢討調整毒品之分級及
    品項，而本次新增第四級毒品，有需要在新法施行前先經該
    審議會檢討後再調整公布，爰預留6 個月緩衝期，以利處理
    。二依本條例新修正之規定，有必要再訂定相關子法及修正
    相關法規，以配合本條例之施行，故亦有需要預留適當緩衝
    期，以利訂頒相關子法及相關法規之配合修正」，足認前開
    條例第36條之規定，顯係因應92年7 月9 日修正之需，並不
    適用於98年5 月20日修正之條文。故本次修正條文既未明定
    其施行日期，自應依中央法規標準法第13條之規定，自公布
    日起算至第3 日發生效力。從而，被告於行為時，毒品危害
    防制條例於98年5 月20日修正之條文業已自98年5 月22日起
    生效，自應適用修正後毒品危害防制條例之規定，而無新舊
    法律比較適用之問題。
  3.次按刑法第196 條第1 項之行使偽造貨幣罪，固不分所行使
    之貨幣係屬行為人自己所參與偽造者或收集自他人所偽造者
    ，且該行使之輕罪，應為同法第195 條第1 項之偽造貨幣重
    罪所吸收（最高法院98年度臺上字第345 號判決意旨參照）
    。基於同一理由，持有第一級毒品後，進而施用，如持有第
    一級毒品之純質淨重逾10公克以上者，因毒品危害防制條例
    第11條第3 項所規範之持有純質淨重10公克以上第一級毒品
    罪之法定刑度，較同條例第10條第1 項之施用第一級毒品罪
    為重，依重度行為吸收輕度行為法理，其施用第一級毒品之
    輕度行為，應為持有第一級毒品之重度行為所吸收，不另論
    罪。
  4.海洛因為毒品危害防制條例第2 條第2 項第1 款規定之第一
    級毒品，甲基安非他命則為同項第2 款規定之第二級毒品，
    是核被告所為，係犯毒品危害防制條例第10條第2 項施用第
    二級毒品罪、第11條第3 項持有第一級毒品純質淨重10公克
    以上罪。就被告施用之第二級毒品甲基安非他命之部分，係
    被告於持有後，進而施用，其持有之低度行為應被施用之高
    度行為所吸收，不另論其持有第二級毒品罪；被告所犯施用
    第一級毒品之犯行，與上開持有第一級毒品純質淨重10公克
    以上罪間，有重罪吸收輕罪之法條競合關係，應論以重罪之
    持有第一級毒品純質淨重達10公克以上罪，不另論其施用第
    一級毒品罪。起訴論罪法條雖未引用毒品危害防制條例第11
    條第3 項之條文，惟於起訴事實欄已明確記載被告持有第一
    級毒品之犯罪事實，該部分既在起訴範圍內，本院自應予以
    審理，附此敘明。被告所犯上開2 罪，犯意各別，行為互殊
    ，應予分論併罰。
  5.又被告雖前因犯施用毒品、竊盜、偽造文書、妨害公務等罪
    ，經本院以94年度訴字第4061號判處有期徒刑8 月、4 月確
    定（嗣經減刑為有期徒刑4 月、2 月確定）；經本院以95年
    度簡字第6349號判處有期徒刑4 月、3 月確定（嗣經減刑為
    有期徒刑2 月、1 月又15日確定）；經本院以95年度簡字第
    5545號判處有期徒刑4 月確定；經臺灣高等法院高雄分院以
    96年度上訴第1902號判處有期徒刑6 月、6 月確定；經本院
    以95年度訴字第3662號判處有期徒刑8 月、3 月確定（嗣經
    減刑為有期徒刑4 月、1 月又15日確定）；經本院以95年度
    易字第2443號判處有期徒刑8 月確定（嗣經減刑為有期徒刑
    4 月確定）；經本院以96年度訴字第3849號判處有期徒刑1
    月又15日確定，上開各罪經定應執行刑及接續執行，於97年
    12月16日假釋出監，於98年4 月23日假釋期滿，惟被告於95
    年3 月17日犯強盜罪，經臺灣高等法院高雄分院以98年度上
    訴字第155 號判處有期徒刑8 年6 月確定，該罪所處之刑尚
    待與前開有期徒刑合併定應執行刑，上揭各罪尚未執行完畢
    ，被告再犯本件2 罪，自均難論以累犯，併此敘明。
四、科刑：
  1.爰審酌施用毒品之行為不僅戕害自身身心健康，亦間接影響
    社會治安，被告前經觀察、勒戒、強制戒治後，仍未能戒斷
    毒癮，實因使被告暫與毒品之誘惑隔離，促其斷絕毒害，並
    考量被告犯後坦承犯行，及扣案毒品數量甚鉅等一切情狀，
    另參考檢察官求刑之意見，分別量處如主文所示之刑，並定
    應執行刑。
  2.扣案如附表編號1 所示之塊狀檢品4 包、粉末檢品14包（合
    計純質淨重13.4公克，含包裝袋18只），均屬第一級毒品海
    洛因；扣案如附表編號2 之晶體2 包（驗前淨重共2.847 公
    克，驗餘淨重共2.837 公克；含包裝袋2 只），則屬第二級
    毒品甲基安非他命無訛，此分別有前開法務部調查局濫用藥
    物實驗室鑑定書1 紙、高雄醫學大學附設中和紀念醫院檢驗
    報告在卷可稽，而裝盛該等毒品之包裝袋共20只，其中亦含
    有無法析離之第一級毒品海洛因、第二級毒品甲基安非他命
    ，皆應依毒品危害防制條例第18條第1 項前段規定諭知沒收
    銷燬之；至鑑驗耗用之毒品海洛因、甲基安非他命既已滅失
    ，即無庸再予宣告沒收銷燬，附此敘明。
  3.扣案如附表編號3 之分裝杓、吸管、食鹽水、針筒、夾鏈袋
    等物，均為被告所有，供其施用或預備用以施用第一級毒品
    海洛因之物；扣案如附表編號4 甲基安非他命吸食器、酒精
    燈等物，亦均為被告所有，供其施用或預備用以施用第二級
    毒品甲基安非他命之物，此經被告自承在卷（參警卷第7 頁
    、偵卷第5 頁），應依刑法第38條第1 項第2 款宣告沒收。
據上論斷，應依刑事訴訟法第273 條之1 第1 項、第299 條第1
項前段，毒品危害防制條例第10條第2 項、第11條第3 項、第18
條第1 項前段，刑法第11條、第51條第5 款、第9 款、第38條第
1 項第2 款，判決如主文。
本案經檢察官乙○○到庭執行職務。
中    華    民    國    99    年    5     月    28    日
                  刑事第十庭  法  官  蔡書瑜
以上正本證明與原本無異。
如不服本判決應於收受送達後10日內向本院提出上訴書狀，並應
敘述具體理由；如未敘述上訴理由者，應於上訴期間屆滿後20日
內向本院補提理由書（均須按他造當事人之人數附繕本）「切勿
逕送上級法院」。
中    華    民    國    99    年    5     月    28    日
                              書記官  楊明月
附錄：論罪法條
毒品危害防制條例第10條
施用第一級毒品者，處 6 月以上 5 年以下有期徒刑。
施用第二級毒品者，處 3 年以下有期徒刑。
毒品危害防制條例第11條第3項
持有第一級毒品純質淨重十公克以上者，處 1 年以上 7 年以下
有期徒刑，得併科新臺幣 1 百萬元以下罰金。
附表
編號1 ：海洛因18包（合計純質淨重13.4公克，含包裝袋18只）
編號2 ：甲基安非他命2包（驗前淨重共2.847 公克，驗餘淨重
        共2.837 公克；含包裝袋2 只）
編號3 ：分裝杓4 支、吸管1 包、食鹽水1 包、已使用過之針筒
        2 批、未使用過之針筒1 批、夾鏈袋3 大包
編號4 ：甲基安非他命吸食器5 支、酒精燈1 組

司法院資訊處製作；財團法人民間司法改革基金會備份。
